【裁判字號】    95,訴,638
【裁判日期】    951116
【裁判案由】    違反毒品危害防制條例
【裁判全文】
臺灣雲林地方法院刑事判決               95年度訴字第638號
公  訴  人  臺灣雲林地方法院檢察署檢察官
被      告  甲○○
                    國民
上列被告因違反毒品危害防制條例案件，經檢察官提起公訴（95
年度毒偵字第1557號），檢察官並當庭擴張犯罪事實（95年度毒
偵字第1514號、第1557號），請求審判，於本院準備程序進行中
，被告就被訴事實為有罪之陳述，經合議庭裁定由法官一人獨任
進行簡式審判程序，判決如下：
    主  文
甲○○施用第一級毒品，累犯，處有期徒刑壹年貳月，扣案第一
級海洛因伍包（合計淨重壹點伍陸公克）沒收銷燬之，包裝上開
第一級毒品海洛因之夾鏈袋伍只、殘渣袋貳只、注射針筒貳支均
沒收之。
    犯罪事實及證據名稱
一、犯罪事實：
    甲○○前因施用毒品案件，經觀察、勒戒後，認有繼續施用
    毒品之傾向，經裁定強制戒治，於民國88年05月14日停止戒
    治，88年10月21日戒治期滿。其前因違反肅清煙毒條例案件
    ，於83年11月05日，經本院以83年度訴字第437 號判決判處
    有期徒刑3 年2 月確定，又因違反肅清煙毒條例案件，於84
    年07月14日，經本院以84年度訴字第349 號判決分別判處有
    期徒刑3 年6 月、5 月，應執行有期徒刑3 年8 月確定，二
    罪接續執行，於86年05月12日假釋出監，其假釋因上開施用
    毒品案件而遭撤銷，並於88年05月14日執行殘刑，92年09月
    20日縮刑期滿執行完畢。甲○○於強制戒治執行完畢後，未
    能戒除毒癮，又因車禍受傷，身體不適，施用第一級毒品海
    洛因（以下稱海洛因）解痛，因而成癮，有施用海洛因習慣
    。其於強制戒治執行完畢後5 年內，自93年02月15日某時起
    ，迄95年08月22日某時止，在其位於雲林縣臺西鄉○○路77
    號住處，以將海洛因摻入香煙內吸食或將海洛因摻水置入注
    射針筒內，再以注射針筒注射手臂血管之方式，約每2 至3
    天施用1 次之頻率，接續施用海洛因多次。嗣分別於(一)95年
    06月29日下午06時許，在雲林縣臺西鄉○○村○○路臺西海
    園堤岸上，為警查獲其持有海洛因5 包（合計淨重1.56公克
    ）及注射針筒2 支，經警採尿送驗，檢出毒品嗎啡陽性反應
    ；(二)95年07月28日下午01時許，在苗栗縣苗栗市水源里陽明
    山莊門口為警查獲，扣得海洛因殘渣袋2 只，經採尿送驗，
    又呈嗎啡陽性反應；(三)95年08月25日上午08時10分許，為警
    在其上開住處查獲，經採尿送驗，亦呈嗎啡陽性反應。
二、證據名稱：
(一)、尿液送檢真實姓名對照表、濫用藥物尿液檢驗監管紀錄表各
    2 份、尿液鑑驗代碼對照表1份。
(二)、詮盺科技股份有限公司濫用藥物尿液檢驗報告2 份、中山醫
    學大學附設醫院檢驗科藥物檢測中心報告1 份。
(三)、海洛因5 包（合計淨重1.56公克）、該海洛因照片1 張。
(四)、法務部調查局95年07月27日調科壹字第160003136 號鑑定通
    知書1 份。
(五)、注射針筒2支 、殘渣袋2 只。
(六)、雲林地方法院檢察署89年度戒毒偵字第32號不起訴處分書、
    刑案資料查註紀錄表、全國施用毒品案件紀錄表各1 份。
(七)、被告於警詢、檢察官面前之供述筆錄。
(八)、被告於本院審理時之自白。
    本件事證明確，被告犯行洵堪認定。
三、論罪科刑之理由：
(一)、核被告所為，係犯毒品危害防制條例第10條第1 項之施用第
    一級毒品罪。被告持有毒品之低度行為為施用毒品之高度行
    為所吸收，不另論罪。檢察官起訴事實雖未敘及被告有如公
    訴檢察官當庭擴張犯罪事實所載之犯行（即移送併辦部分）
    ，然該部分犯罪事實與起訴之犯罪事實既應論以接續犯（詳
    如後述），具有實質上一罪關係，應為起訴效力所及，本院
    自應併予審理，附此敘明。
(二)、刑法第56條連續犯之規定，業於94年01月07日經立法院刪除
    ，新修正刑法於95年07月01日施行，本案被告施用毒品期間
    橫跨刑法修正前後規定，依刪除連續犯規定之立法說明略謂
    ：連續犯之規定廢除後，對於部分習慣犯，如竊盜、吸毒等
    犯罪，是否會因適用數罪併罰而使刑罰過重產生不合理之現
    象一節，在實務運用上應可參考德、日等國之經驗，委由學
    界及實務以補充解釋之方式，發展接續犯之概念，對於合乎
    「接續犯」或「包括的一罪」之情形，認為構成單一之犯罪
    ，以限縮數罪併罰之範圍，用以解決上述問題。又接續犯係
    指如數行為於同時同地或密切接近之時地實施，侵害同一之
    法益，各行為之獨立性極為薄弱，依一般社會健全觀念，在
    時間差距上，難以強行分開，在刑法評價上，以視為數個舉
    動之接續施行，合為包括之一行為予以評價，較為合理，而
    為包括之一罪（參見最高法院86年臺上字第3295號判例意旨
    ）。是接續犯乃行為人主觀上出於一犯罪決意，在時間空間
    密接之情況下，出於數個自然行為，而持續侵害同一法益之
    犯罪，其特徵在於每個行為原即足獨立成罪，即其所實現之
    構成要件並非預定須實施數次行為始足成罪，然由於自數行
    為完成後逆溯觀察之結果，各該行為於時空密接之情況下，
    顯然於評價上喪失其獨立性，遂將各該行為全體包括地斷為
    一罪，此與集合犯乃立法者於架構構成要件行為時，原即將
    多數同種行為之反覆實施預定於內，從而，實施1 次固仍足
    以成罪，縱使於同一意思下多次反覆實施，亦僅包括地成立
    一罪，如收集犯、散布犯、常業犯之概念，尚有不同。依上
    開立法說明，對於習慣犯者，立法者鼓勵以接續犯之概念認
    定被告之罪數，以避免數罪併罰之過苛。經查，本案被告自
    93年02月15日起至95年08月22日止，長達2 年6 月時間，因
    身體不適，為止痛即施用，在其住處，多次施用海洛因，約
    每2 至3 日即施用1 次，先後3 次經警查獲後，均仍持續施
    用海洛因，業據被告供承在卷，顯見被告於行為時，已施用
    海洛因成癮，具有施用海洛因之習慣，屬習慣犯，其各次施
    用海洛因之時空密接，地點相同，各行為間之獨立性極為薄
    弱，難以強行分開，乃出於施用海洛因之單一決意，接續為
    之，揆諸前開說明，因刑法已刪除連續犯規定，宜認定為接
    續犯行，則被告之行為終止時即95年08月22日，既在新修正
    刑法施行後，即無依刑法第2 條第1 項規定比較新舊法適用
    之問題，爰逕依修正後之現行刑法，認定被告係犯接續施用
    第一級毒品罪。
(三)、被告前因違反肅清煙毒條例案件，於83年11月05日，經本院
    以83年度訴字第437 號判決判處有期徒刑3 年2 月確定，又
    因違反肅清煙毒毒條例案件，於84年07月14日，經本院以84
    年度訴字第349 號判決分別判處有期徒刑3 年6 月、5 月，
    應執行有期徒刑3 年8 月確定，二罪接續執行，於86年05月
    12日假釋出監，其假釋因被告另犯施用毒品案件而遭撤銷，
    並於88年05月14日執行殘刑，92年09月20日縮刑期滿執行完
    畢，有臺灣高等法院被告前案紀錄表在卷可稽，5 年以內再
    故意犯本件有期徒刑以上之罪，本件被告多次施用第一級毒
    品行為，應屬接續犯，而被告行為終止時點，在新修正刑法
    施行後，應適用新修正之現行刑法，無刑法第2 條第1 項規
    定比較新舊法適用之問題，業如前述，故應依現行刑法第47
    條第1 項之規定，論以累犯，加重其刑。
(四)、本院審酌被告前有肅清煙毒條例、毒品危害防制條例等犯罪
    前科，有臺灣高等法院被告前案紀錄表在卷可參，素行不佳
    ，被告因車禍受傷，身體疼痛，雖值同情，惟不思以正當醫
    療行為治療，卻以施用毒品紓解疼痛，犯罪動機實屬可議，
    且其為警查獲後，仍持續施用毒品，顯見毒癮不淺，品行亦
    有不端，過短之刑期無法收戒除毒癮之效，惟其犯後已坦承
    犯行，且其施用毒品行為僅戕害自身，尚未造成其他危害，
    平日幫忙其父維修電器，有正當工作及收入，已離婚，育有
    一女，年僅14歲需扶養照顧，暨其為國小畢業，教育程度不
    高及其他一切情狀，量處如主文所示之刑。
(五)、扣案之海洛因5 包，應依毒品危害防制條例第18條第1 項前
    段規定沒收銷燬之，扣案包裝上開海洛因之夾鏈袋、海洛因
    殘渣袋、注射針筒等物，則為供被告施用海洛因所用之物，
    且為被告所有，業據被告供述在卷，因從刑附屬於主刑，除
    法律有特別規定者外，依主刑所適用之法律，最高法院95年
    度第8 次刑事庭會議決議參照，則本案既無新舊法比較問題
    ，而應適用新修正之刑法，有如前述，是沒收之規定，自應
    適用新修正之刑法第38條第1 項第2 款規定宣告沒收。
四、應適用之法條：
(一)、刑事訴訟法第273 條之1 第1 項、第299 條第1 項前段、第
    310 條之2 、第454 條第1 項。
(二)、毒品危害防制條例第10條第1 項、第18條第1 項前段，刑法
    第11條前段、第47條第1 項、第38條第1 項第2 款。
本案經檢察官乙○○到庭執行職務。
中    華    民    國    95    年    11    月    16    日
                  刑事第四庭    法  官  李秋瑩
以上正本證明與原本無異。
如不服本判決，應於判決送達後10日內向本院提出上訴狀（須附
繕本）。
                                書記官  邱明通
中    華    民    國    95    年    11    月    16    日
附錄本案論罪科刑法條全文：
毒品危害防制條例第10條
施用第一級毒品者，處 6 月以上 5 年以下有期徒刑。
施用第二級毒品者，處 3 年以下有期徒刑。


司法院資訊處製作；財團法人民間司法改革基金會備份。
